臺灣高等法院刑事判決　　　　　　　　94年度上訴字第3811號
上　訴　人　臺灣臺北地方法院檢察署檢察官
被　　　告　甲○○
上列上訴人因被告妨害自由案件，不服臺灣臺北地方法院94年度
訴字第875號，中華民國94年10月28日第一審判決（聲請簡易處
刑案號：臺灣臺北地方法院檢察署94年度偵字第7510號），提起
上訴，本院判決如下：
    主  文
上訴駁回。
    理  由
一、聲請簡易判決處刑意旨以：被告甲○○係中興巴士之公車司
    機，於民國94年4月25日下午3時許，駕駛中興巴士227號公
    車，由臺北縣三重市往永和方向行駛，途中因該車乘客即告
    訴人乙○○數度於車內隨地吐痰，被告經其他乘客告知後，
    遂於行駛至臺北市○○○路○段國賓飯店站時，靠站停車與
    告訴人理論，隨即並請車上其他乘客下車。被告竟不顧告訴
    人之反對，亦不讓告訴人下車，而將該車開往臺北縣三重市
    大有派出所報案，以剝奪告訴人之行動自由，因認被告涉有
    刑法第302條第1項剝奪他人行動自由罪嫌。
二、按犯罪事實應依證據認定之，無證據不得認定其犯罪事實；
    不能證明被告犯罪者，應諭知無罪之判決，刑事訴訟法第15
    4條第2項、第301條第1項定有明文。又事實之認定，應憑證
    據，如未能發現相當證據，或證據不足以證明，自不能以推
    測或擬制之方法，為裁判基礎；且認定不利於被告之事實須
    依積極證據，苟積極證據不足為不利於被告事實之認定時，
    即應為有利於被告之認定；另認定犯罪事實所憑之證據，雖
    不以直接證據為限，間接證據亦包括在內，然而無論直接證
    據或間接證據，其為訴訟上之證明，須於通常一般之人均不
    致有所懷疑，而得確信其為真實之程度者，始得據為有罪之
    認定，倘其證明尚未達到此一程度，而有合理之懷疑存在而
    無從使事實審法院得有罪之確信時，即應由法院為諭知被告
    無罪之判決（最高法院40年台上字第86號、30年台上字第81
    6號、76年台上字第4986號判例參照）。
三、訊據被告雖對於搭載告訴人至大有派出所等情供承屬實，惟
    堅決否認有何妨害自由犯行，辯稱：告訴人在其所駕駛之公
    車上吐痰，嚇到乘客，其請告訴人清乾淨，雙方因而發生爭
    執，其遂請車上其他乘客先下車，其要帶告訴人至派出所，
    告訴人也說好。告訴人雖然在車上有向窗外喊叫，但並無下
    車的意思，而其載到大有派出所，是因為在公司總站附近，
    便於公司派員處理等語。
四、經查：
（一）告訴人即證人乙○○於原審證述：當天其搭乘中興巴士22
      7號公車，從菜寮上車要到行政院，因為在公車上吐痰，
      與公車司機即被告發生爭執。被告將其他乘客趕下車，很
      兇地叫其在靠近前門的第一個座位，剛開始說要帶其去派
      出所，後來其說吐痰不犯法，不跟被告去，二人就一直爭
      執。被告從國賓飯店一直開到三重，經過三重派出所也沒
      有停車，其發現不對，大喊公車綁架，喊了大約五分鐘，
      最後帶其去大有派出所等語（見原審卷第34至35頁）。
（二）對照被告供稱：告訴人在三重上車，車輛行駛至中山北路
      時，經女乘客告知車子後方座位有嘔吐物，其遂在國賓飯
      店靠站停車，到後面去看，看到一堆痰。我請告訴人清乾
      淨，告訴人很不高興，一副要打人的樣子。其說不然去派
      出所，當時便以行動電話撥打中興巴士三重站，經站長指
      示找派出所處理。當時車子行進路線為中山北路北往南行
      駛，因為乘客都已經下車，其心裡很急，沒有繼續照路線
      行駛，便直接將車子開回三重站之大有派出所處理。告訴
      人確實於經過三重派出所時喊公車綁架，但其不可能倒退
      ，故繼續行駛，紅燈也有停下來。其有告以告訴人車子要
      開往派出所請警察處理，告訴人也同意，其並未拉住告訴
      人不讓他下車。而其所以會載到大有派出所，是因為公司
      公車總站在那裡，當時只想到那裡，認為公司人員可到場
      就近處理等語。
（三）依上所述，被告經車上乘客反應告訴人在車上吐痰後，即
      將公車停靠在國賓飯店該站，詢問告訴人為何吐痰，二人
      因而發生爭執。被告並打電話向其服務公車公司三重總站
      回報請求協助，而此亦經告訴人於偵查中陳稱：被告有講
      電話，好像是跟公車總站的人聯絡，嗣公車總站亦有派人
      到派出所等語（見第7510號偵查卷第26頁），足認被告載
      告訴人前往派出所之目的，係要報警處理乘客在公車上隨
      意吐痰所產生之糾紛，並非意在剝奪告訴人之行動自由。
      而告訴人亦表示：公車經過三重派出所後，其見被告仍未
      停車，開始要求被告讓其下車，可見在車輛行經三重派出
      所之前，告訴人並未要求被告停車，已見被告自國賓飯店
      駕駛227號公車搭載告訴人至三重派出所此段距離，尚無
      違反告訴人之本意。況告訴人亦於偵查中稱：當時其他乘
      客下車時，被告並沒有將其拉住不讓其下車，當時如果其
      也下車的話，表示其自己理虧等語（見第7510號偵查卷第
      26頁），足見被告駕駛公車行駛此段距離時，並無剝奪告
      訴人行動自由可言。至於被告嗣將告訴人自三重派出所搭
      載至公車總站附近之大有派出所，雖告訴人於經過三重派
      出所後，已呼喊公車綁架，然被告慮及大有派出所在公車
      總站附近，便於公司派員處理，乃一路駛向大有派出所，
      合於情理。又一般人遇到突發事件，因其生活經驗、反應
      能力之不同，處理方式亦各有差異，從最後結果以觀，被
      告雖選擇路程較遠之派出所報案，其處理方式是否適當，
      感受因人而異。且依被告所述，當時考量之因素係因離公
      司總站較近等情，以被告當時與乘客發生糾紛，急需公司
      協助處理之情況下，其考量之因素尚非無理，自不得僅以
      被告駕駛較長距離，選擇較遠之派出所報案，即遽為推論
      有何剝奪告訴人行動自由之故意。況若被告有妨害自由之
      意思，客觀上當不可能將告訴人載往負責處理治安之警察
      單位。
（四）綜上所述，自難認被告有何上開妨害自由犯行，此外復查
      無其他積極證據足資證明被告有何公訴人所指上開犯行，
      自屬不能證明被告犯罪。
五、原審依調查證據之結果，斟酌全辯論意旨，認被告犯罪不能
    證明，依法為無罪之諭知，經核並無不合。檢察官循告訴人
    之請求提起上訴，指告訴人曾在車上大喊救命，被告仍拒絕
    其下車，顯已剝奪告訴人之行動自由。又告訴人在公車上吐
    痰不聽制止，惟被告載告訴人遠赴總站附近派出所亦屬過當
    ，於雙方法益平衡間，似宜略予被告薄懲，指摘原判決不當
    云云。惟被告所為尚難認有何妨害自由犯行，檢察官所提上
    訴，為無理由，應予駁回。
六、另告訴人雖於原審證述：被告曾在車上對其表示要帶其至偏
    僻的地方幹掉云云（見原審卷第34頁），惟此部分未經檢察
    官起訴，前揭起訴之剝奪行動自由部分亦經判決無罪，自不
    得就上開部分逕予審究，併此說明。
據上論斷，應依刑事訴訟法第368條，判決如主文。
本案經檢察官郭弘佑到庭執行職務。
中　　華　　民　　國　　94　　年　　12　　月　　30　　日
　　　　　　　　　刑事第三庭審判長法　官  洪光燦
　　　　　　　　　　　　　　　    法　官  江振義
　　　　　　　 　 　　　　　　　　法　官  王詠寰
以上正本證明與原本無異。
檢察官如不服本判決，應於收受送達後十日內向本院提出上訴書
狀，其未敘述上訴之理由者並得於提起上訴後十日內向本院補提
理由書（均須按他造當事人之人數附繕本）。
                                  書記官  駱麗君
中　　華　　民　　國　　94　　年　　12　　月　　30　　日
